最高法院刑事判決　　　　　　九十四年度台上字第六四五三號
　　上　訴　人
　　即 自訴 人　乙○○
　　自訴代理人　林辰彥律師
　　　　　　　　張凱輝律師
　　被　　　告　丁○○
　　　　　　　　　　　　17號.
　　　　　　　　甲○○
　　　　　　　　　　　　弄6號.
　　　　　　　　丙○○
上列上訴人因自訴被告等偽造有價證券等罪案件，不服台灣高等
法院中華民國九十一年七月二十三日第二審判決（九十年度上訴
字第三六八五號，自訴案號：台灣板橋地方法院八十九年度自字
第一號），提起上訴，本院判決如下：
    主  文
原判決關於偽造有價證券部分撤銷，發回台灣高等法院。
其他上訴駁回。
    理  由
一、撤銷發回部分：
本件原判決關於被告等偽造有價證券部分，維持第一審諭知被告
等無罪之判決，駁回上訴人在第二審之上訴，固非無見。
惟查：(一)、上訴人主張其出差、出國期間，公司及其個人之支票
交由被告丁○○保管，印章及保險櫃鑰匙交由被告甲○○保管，
被告丙○○則為負責核對蓋印業務人員，而認被告等均屬為他人
處理事務之人員，原判決以上情為被告三人所否認，且上訴人就
此並未提出積極之事證以證明其所述與事實相符，難認被告等有
替上訴人個人保管支票、印章之情事。但上訴人已提出民國八十
五、八十六、八十七年度協榮事業（下稱協榮公司）、笙祐貿易
（下稱笙祐公司）、祐睦貿易（下稱祐睦公司）等股份有限公司
之職務分配表為證，並聲請傳喚該三家公司人事行政部協理王永
和到庭說明，原判決對上訴人上開提出證據及聲請傳喚證人，均
未加審酌，遽指上訴人並未提出積極事證證明其所述與事實相符
，已有應於審判期日調查之證據未予調查之違法。(二)、原判決採
信被告甲○○等提出之換票明細表，資為認定原判決附表（下稱
附表）一、二、三所示之支票，係上訴人與賴育霈、陳惠揚間換
票所簽發之證據，但上訴人否認該換票明細表為真正，而原判決
亦對該換票明細表如何得認其為真正以憑為有利被告之認定，未
詳敘明其認定之依據及理由，其遽採為被告有利之證據，非無判
決不備理由之違法。(三)、原判決不採上訴人所陳附表一、二由賴
育霈簽發之二十五張支票，係賴育霈為支付向協榮、笙祐、祐睦
公司購買玉米之貨款，並以上訴人未提出出貨予賴育霈並經其簽
收之相關資料為其論據之一，但上訴人於原審提出億興鐵路承攬
運輸股份有限公司所出具之證明單、木金輪玉米進口出倉工作日
報表（見外放證物），其中該日報表送到地點載有陳惠揚、賴如
（即賴育霈）等情，原判決對上開日報表所載何以不足採為上訴
人有販賣玉米等大宗物資予賴育霈，並未說明理由，亦有應於審
判期日調查之證據未予調查之違誤。以上或為上訴意旨所指摘，
或為本院得依職權調查之事項，應認原判決仍有撤銷發回更審之
原因。
二、上訴駁回部分：
按第二審法院是否得就案件加以實體審理，端視該案件是否業經
當事人合法提起上訴而定。若案件繫屬於第一審法院，第一審法
院尚未判決，縱當事人提起第二審上訴，因無上訴之客體，第二
審自應以不合法律上之程式予以駁回。本件上訴人固於第一審法
院追加自訴，指稱其於八十八年十一月十六日晚上八時至九時間
，在台北縣泰山鄉○○街五十七號大板城餐廳宴客完畢，至停車
場準備要開車時，被告丁○○、丙○○又派來十餘名不詳姓名之
男子，分乘三輛自用車，前面第一輛車就下來數名男子，將上訴
人擄上該車，載至泰山鄉往林口方向之山上後，又換另一部自用
車，再將上訴人押下山至泰山收費站東邊，從泰山鄉○○路二十
三號旁進入泰林路二段五七九巷六弄一之二十號圓山芳鄰之公寓
內，對上訴人稱上訴人欠丁○○新台幣（下同）三千二百萬元，
丁○○叫他們來討債，上訴人告以並未欠丁○○的錢，惟該數名
不詳姓名男子以行動電話與丁○○、丙○○連繫後，對上訴人說
他們在跑路沒有錢，不論如何一定要付，上訴人不得已只好答應
給付三百萬元，對方不允，並稱最少要給付九百萬元，上訴人不
得已佯為答應，是日晚上十一時許該數名不詳姓名男子遂將上訴
人押至新莊市體育會旁之頂雲茶館，但發覺有警車，於是日晚上
十二時許又將上訴人押至御書園西餐屋談判，上訴人為求脫離魔
掌，只好再應允分三期付給九百萬元，於翌日凌晨二時許，又將
上訴人押回新莊市○○街九八號之新莊市體育會，進門就有四、
五人在體育會等候，由某一不詳姓名男子拿出三張本票，要上訴
人簽寫每張本票金額為三百萬元，並要在場自稱新莊市體育會會
長之弟陳里源在本票上背書，陳里源要上訴人找來羅新民在本票
上背書，嗣羅新民到體育會後，陳里源要其在上訴人所簽發之三
張本票上背書，但羅新民卻對陳里源說如要我背書，你也要背書
，經陳里源答應後，陳里源及羅新民都在上訴人所簽發之三張本
票上背書，然後三張本票都暫放羅新民處，並約定是日上午十時
在新莊市體育會交款，且要求上訴人於交款前必須先至台北縣警
察局新莊分局銷案，上訴人應允後，始將上訴人釋放等情，因認
被告丁○○、丙○○另涉有擄人勒贖之罪嫌。惟經原審查明上開
部分與自訴意旨所指被告丁○○、丙○○偽造有價證券罪間，並
無裁判上一罪之關係，亦未經第一審判決，自訴人就此提起上訴
，與法不合，應予駁回等情，經核於法並無違誤；上訴人上訴意
旨徒憑己見，猶指第二審法院就該部分未糾正第一審判決，自屬
違法云云，指摘原判決不當，為無理由，自應予駁回。台灣板橋
地方法院檢察署九十二年度偵續字第三０六號移送併辦部分，本
院亦無從辦理，自應由自訴人另聲請第一審法院補充判決，附此
敘明。
據上論結，應依刑事訴訟法第三百九十七條、第四百零一條、第
三百九十六條第一項，判決如主文。
中　　華　　民　　國　九十四　年　十一　　月　 十七 　日
                      最高法院刑事第八庭
                          審判長法官  呂　潮　澤
                                法官  吳　昆　仁
                                法官  孫　增　同
                                法官  趙　文　淵
                                法官  吳　　　燦
      本件正本證明與原本無異
                                      書  記  官
中　　華　　民　　國　九十四　年　十一　　月　二十三　日
                                                      Ｋ
